【裁判字號】    95,裁,2499
【裁判日期】    951115
【裁判案由】    綜合所得稅
【裁判全文】
最  高  行  政  法  院  裁  定
                                     95年度裁字第02499號
上  訴  人  乙○○
被 上訴 人  財政部臺灣省南區國稅局
代  表  人  甲○○
上列當事人間因綜合所得稅事件，上訴人對於中華民國94年6月
30日高雄高等行政法院94年度簡字第111號判決，提起上訴，本
院裁定如下：
    主  文
上訴駁回。
上訴審訴訟費用由上訴人負擔。
    理  由
一、按對於適用簡易程序之裁判提起上訴或抗告，須經本院許可
    ，且該許可以訴訟事件所涉及之法律見解具有原則性者為限
    ，行政訴訟法第235條定有明文。所謂具有原則性，係指該
    事件所涉及之法律見解，有統一法律解釋之必要者而言。
二、上訴人上訴意旨略謂：依行政程序法第111條第6項規定，欠
    缺事務權限，係指對於系爭事件欠缺處理之權限，即被上訴
    人在無法律授權之依據下，不依法定之行為行事，依民法第
    56條規定，係為程序違背，自始無效。次依刑事訴訟法之規
    定，職務記錄及證明文書等證據，應經審判機關再確認之程
    序後，方可作為證據，若公文書內容是否有效遭到質疑，製
    作文書之公務員尚必須到庭接受控辯雙方的詰問。原審以政
    府機關公文函，逕作為兩造有利、不利之證據，顯曲解證據
    法則。況本件上訴人係主張被上訴人欠缺事務權限、程序違
    背，所為行政處分自始無效，即可確認本案爾後衍生之不必
    要爭議，屬法律關係不存在之訴，如被上訴人主張其法律關
    係存在時，應由被上訴人負舉證責任。原審今對有利上訴人
    之主張一概摒除，顯缺乏程序正義，爰請求廢棄原判決，被
    上訴人應准予上訴人民國（下同）91年度綜合所得稅結算申
    報，認列系爭增貸新臺幣（下同）300,000元之購屋借款利
    息扣除額。
三、原判決以：查本件上訴人91年度綜合所得稅結算申報，原列
    報其所有坐落臺南縣新營市○○路25之5號8樓房屋購屋借款
    利息扣除額133,834元（實際發生金額148,034元），經被上
    訴人以其中增借300,000元之利息21,037元非屬購買自用住
    宅之借款利息，乃否准認列，並減除儲蓄投資特別扣除額
    1,329元，核定購屋借款利息扣除額125,668元等情，為兩造
    所不爭執，並有上訴人91年度綜合所得稅結算申報書及被上
    訴人核定通知書附於原處分卷可稽，洵堪認定。次查，被上
    訴人對上訴人於本件申請復查時，曾以93年6月1日南區國稅
    法二字第0930113452號函復上訴人略謂：「主旨：台端91年
    度綜合所得稅申請復查案，請於文到7日內提示復查主張系
    爭自用住宅購屋借款向台端父母借款1,000,000元，嗣於89
    年4月向臺灣土地銀行增貸本金300,000元償還渠等之資金證
    明文件」等語，上訴人則於93年6月8日函復被上訴人謂：「
    說明…四、本人88年5月購屋向父母借款及89年4月增貸30萬
    之償還，因家母於89年8月10日不幸過逝往生，家父人又旅
    居大陸，故現無法取得是項資金證明文件，但我們每個人這
    一生欠父母的又何止百萬，汝等如認同這點，當不需再要求
    提出是項證明了」乙節，此有被上訴人及上訴人前揭函附於
    原處分卷可憑。揆諸行為時所得稅法第17條第1項第2款第2
    目第5小目規定，上訴人既主張有符合得扣除房屋貸款利息
    之情事，自應就其有利之主張負舉證責任，若所提出之證據
    不足為主張事實之證明，自不能認其主張之事實為真實。本
    件上訴人除既無法提供確切之證明文件及資金流程以證明所
    貸之金額確用於購置房屋，尚難認其前述轉貸過程中增貸金
    額300,000元部分顯與原購屋之借貸有關。又上訴人另主張
    ：被上訴人果真需要如此證明的話，應逕向臺南縣後壁鄉菁
    寮郵局及菁寮農會要求提供上訴人之父母於88年至89年間提
    領之定存資料即足證明云云。惟如前述，上揭有利上訴人之
    事實，本應由上訴人負舉證責任，被上訴人本無主動調取之
    義務，況被上訴人縱依職權調閱上訴人父母前述之提領款資
    料，亦僅能證明上訴人之父母於該時間確實有該筆提領款，
    但仍無法證明該等款項與上訴人本件購屋款有何關聯性，是
    上訴人此部分主張，亦無足採。綜上所述，上訴人之主張既
    不可採，則其91年度綜合所得稅結算申報，原列報購屋借款
    利息扣除額133,834元，被上訴人以其中21,037元非屬購買
    自用住宅之借款利息，乃否准認列，經核並無違誤；復查決
    定及訴願決定遞予維持，亦無不合等情，均已詳予論述，維
    持原處分及訴願決定，而駁回上訴人在原審之訴，其所適用
    之法規與該案應適用之現行法規並無違背，與解釋判例，亦
    無牴觸，並無所謂原判決有違背法令之情形。又本件係因被
    上訴人認上訴人91年度綜合所得稅結算申報列報購屋借款利
    息扣除額133,834元中之21,037元非屬購買自用住宅之借款
    利息，乃為否准認列之行政處分，上訴人主張該行政處分為
    違法而損害其權利，所提之行政訴訟，應為行政訴訟法第4
    條第1項之撤銷訴訟，且本件顯無欠缺事務管轄情事，是上
    訴人所主張：本件係無效行政處分，應提確認訴訟云云之前
    揭理由，顯係誤解，自無統一法律解釋之必要性；而上訴人
    仍據之，對於適用簡易程序之原判決提起上訴，揆諸前揭規
    定及說明，顯無所涉及之法律見解，具有原則上之重要情事
    ，其所提起上訴，不合首揭規定，不應許可，其上訴難謂合
    法，應予駁回。
四、依行政訴訟法第249條第1項前段、第104條、民事訴訟法第
    95條、第78條，裁定如主文。
中    華    民    國    95    年    11    月    15    日
                  第一庭審判長法  官  葉  振  權
                              法  官  陳  秀  美
                              法  官  劉  鑫  楨
                              法  官  梁  松  雄
                              法  官  劉  介  中
以  上  正  本  證  明  與  原  本  無  異
中    華    民    國    95    年    11    月    16    日
                              書記官  吳  玫  瑩


司法院資訊處製作；財團法人民間司法改革基金會備份。
